臺灣高等法院臺中分院刑事判決　　　 100年度上易字第1209號
上　訴　人
即　被　告　李世偉
選任辯護人　廖克明律師
上列上訴人因詐欺案件，不服臺灣苗栗地方法院100年度易字第4
63號中華民國100年7月4日第一審判決（起訴案號：臺灣苗栗地
方法院檢察署100年度偵字第2908、3046號），提起上訴，本院
判決如下：
    主  文
原判決關於李世偉部分撤銷。
李世偉共同犯詐欺取財罪，處有期徒刑壹年。緩刑參年，緩刑期
間付保護管束。扣案之行動電話手機壹支（含門號000000
0000號SIM卡壹張）沒收。
    事  實
一、李世偉與陳德勛、劉昱清、楊添發（陳德勛、劉昱清、楊添
    發3人業經原審法院判處罪刑確定）均明知不詳姓名年籍綽
    號「阿泰」之成年人及其他不詳姓名年籍之成年人等組成之
    詐欺集團（下稱阿泰詐欺集團），係以撥打電話向被害人謊
    稱金融帳戶涉嫌洗錢，將查封被害人存款，必須將存款提領
    或匯款交付保管等詐術方法，致被害人因而陷於錯誤而提領
    存款交付或匯款，自民國（下同）99年11月起，基於詐欺取
    財之共同犯意聯絡，加入阿泰詐欺集團而共組提領詐騙贓款
    之車手集團。嗣於99年12月2日9時許，阿泰詐欺集團成員基
    於詐欺取財之犯意，撥打電話給李月娥，先冒稱係桃園縣警
    察局之「陳國忠」，向李月娥謊稱李月娥之金融帳戶涉及販
    毒、涉嫌洗錢，要李月娥至桃園縣警察局報到，李月娥對阿
    泰詐欺集團成員稱沒有空去，嗣由另一名阿泰詐欺集團成員
    冒稱係檢察官，要李月娥將其存款提領交由檢察官保管，李
    月娥因而陷於錯誤，提領現金新臺幣（下同）60萬元後，於
    99年12月2日下午16時30分許，將60萬元交由前往其苗栗縣
    造橋鄉住處收取款項之不詳阿泰詐欺集團成員。嗣該阿泰詐
    騙集團之成員基於詐欺取財之接續犯意，於翌日9時20分許
    ，再次撥打電話給李月娥，由阿泰詐欺集團成員冒稱係檢察
    官，要李月娥提領存款20萬元，分2次每次各匯款10萬元至
    指定之帳戶，李月娥因此陷於錯誤，提領現金後，再於99年
    12月3日15時5分許、同月6日15時17分許，分別匯款10萬元
    至阿泰詐欺集團指定之帳戶（99年12月3日匯款至戶名鄒秉
    文郵局00000000000000號之帳戶，同月6日匯款至戶名郭思
    伶郵局00000000000000號之帳戶），阿泰詐欺集團成員經通
    知李月娥匯出款項後，由陳德勛接獲阿泰詐欺集團成員之指
    示後，使用門號0000000000號電話通知劉昱清、楊添發、李
    世偉，指示渠等至ATM提款機領取詐騙集團詐得之贓款。劉
    昱清、楊添發、李世偉等3人接獲指示後，即前往桃園縣、
    新竹縣等地之ATM提款機提領贓款。嗣李月娥遭詐欺匯入鄒
    秉文、郭思伶郵局帳戶之款項均遭劉昱清、楊添發、李世偉
    及阿泰詐欺集團之成員接續提領完畢。提領完畢後，劉昱清
    、楊添發、李世偉等3人即將提領之款項交予陳德勛，劉昱
    清、楊添發、李世偉等3人各獲取3,000元之不法利益。陳德
    勛再將上開贓款轉交予綽號「阿泰」之成年人，並領取不詳
    金額之不法利益。嗣於100年5月18日上午6時40分許，經警
    持臺灣苗栗地方法院核發之搜索票，前往陳德勛位於基隆市
    ○○區○○路10巷40弄6號2樓之居所搜索，並扣得陳德勛所
    有供犯罪所用之行動電話1支（序號：00000000000000、含
    門號0000000000號SIM卡1張）。
二、案經臺灣苗栗地方法院檢察署檢察官指揮苗栗縣警察局刑事
    警察大隊移送該署檢察官偵查起訴。
    理  由
壹、程序部分
一、按被告以外之人（包括證人、鑑定人、告訴人、被害人及共
    同被告等）於審判外之陳述雖不符刑事訴訟法第159條之1至
    之4等4條之規定，而經當事人於審判程序同意作為證據，法
    院審酌該言詞陳述或書面陳述作成時之情況，認為適當者，
    亦得為證據；當事人、代理人或辯護人於法院調查證據時，
    知有刑事訴訟法第159條第1項不得為證據之情形，而未於言
    詞辯論終結前聲明異議者，視為有前項之同意，同法第159
    條之5定有明文。立法意旨在於傳聞證據未經當事人之反對
    詰問予以核實，原則上先予排除。惟若當事人已放棄反對詰
    問權，於審判程序中表明同意該等傳聞證據可作為證據；或
    於言詞辯論終結前未聲明異議，基於尊重當事人對傳聞證據
    之處分權，及證據資料愈豐富，愈有助於真實發見之理念，
    且強化言詞辯論主義，使訴訟程序得以順暢進行，上開傳聞
    證據亦均具有證據能力。查本件證人即被害人李月娥、證人
    即同案被告陳德勛、劉昱清、楊添發於警詢時之陳述，其性
    質雖屬傳聞證據，惟查無符合同法第159條之1至之4等前四
    條之情形，且被告、選任辯護人及檢察官於本院準備程序時
    對上開證據之證據能力均表示無意見（見本院卷第25頁），
    並經本院於審理期日就上開證據逐一提示並告以要旨，且各
    經檢察官、被告及選任辯護人表示意見。被告、選任辯護人
    及檢察官已知上述證據乃傳聞證據，均未於言詞辯論終結前
    對上開證據之證據能力聲明異議，依上開規定，前揭證據已
    擬制同意其有證據能力，本院審酌上開警詢筆錄作成時，較
    無人情施壓或干擾，亦無不當取供之情形，認為以之作為本
    案之證據亦屬適當，是前揭證人於警詢時之陳述均具有證據
    能力。
二、次按被告以外之人於偵查中向檢察官所為陳述，除顯有不可
    信之情況者外，得為證據，刑事訴訟法第159條之1第2項定
    有明文。偵查中對被告以外之人（包括證人、鑑定人、告訴
    人、被害人及共同被告等）所為之偵查筆錄，或被告以外之
    人向檢察官所提之書面陳述，性質上均屬傳聞證據。惟現階
    段刑事訴訟法規定檢察官代表國家偵查犯罪、實施公訴，依
    法其有訊問被告、證人及鑑定人之權，證人、鑑定人且須具
    結，而實務運作時，檢察官偵查中向被告以外之人所取得之
    陳述，原則上均能遵守法律規定，不致違法取供，其可信度
    極高，職是，被告以外之人前於偵查中已具結而為證述，除
    反對該項供述得具有證據能力之一方，已釋明「顯有不可信
    之情況」之理由外，不宜以該證人未能於審判中接受他造之
    反對詰問為由，即遽指該證人於偵查中之陳述不具證據能力
    。且所謂不可信性情況，法院應審酌被告以外之人於陳述時
    之外在環境及情況，例如：陳述時之心理狀況、有無受到外
    力干擾等，以為判斷之依據。又詰問權係指訴訟上當事人有
    在審判庭輪流盤問證人，以求發現真實，辨明供述證據真偽
    之權利，現行刑事訴訟法對於詰問制度之設計，以同法第16
    6條以下規定之交互詰問為實踐，屬於人證調查證據法定程
    序之一環；與證據能力係指符合法律所規定之證據適格，而
    得成為證明犯罪事實存在與否之證據資格，性質上並非相同
    。偵查中檢察官為蒐集被告犯罪證據，訊問證人旨在確認被
    告嫌疑之有無及內容，與審判期日透過當事人之攻防，調查
    人證以認定事實之性質及目的，尚屬有別。偵查中訊問證人
    ，法無明文必須傳喚被告使之得以在場，刑事訴訟法第248
    條第1項前段雖規定：「如被告在場者，被告得親自詰問」
    ，事實上亦難期被告必有於偵查中行使詰問權之機會。此項
    未經被告詰問之被告以外之人於偵查中向檢察官所為之陳述
    ，依刑事訴訟法第159條之1第2項規定，原則上屬於法律規
    定為有證據能力之傳聞證據，於例外顯有不可信之情況，始
    否定其得為證據。是得為證據之被告以外之人於偵查中向檢
    察官所為之陳述，因其陳述未經被告詰問，應認屬於未經合
    法調查之證據，並非無證據能力，而禁止證據之使用。此項
    詰問權之欠缺，非不得於審判中由被告行使以資補正，而完
    足為經合法調查之證據，另詰問權之行使乃當事人之權利，
    亦得由當事人捨棄之。經查，證人即被害人李月娥、證人即
    同案被告陳德勛、劉昱清、楊添發於偵查中經具結後向檢察
    官所為之陳述，依上述說明，本屬有證據能力之傳聞證據，
    雖未經被告李世偉於偵查程序中為詰問，惟前揭證人等未經
    聲請傳喚詰問，按上開證人於檢察官偵查中，係以證人之身
    分陳述，經告以具結義務及偽證處罰後，於命證人朗讀結文
    後具結，其等係於負擔偽證罪之處罰心理下證述，並以具結
    擔保其供述之真實性，亦無證據顯示係遭受強暴、脅迫、詐
    欺、利誘等外力干擾情形，或在影響上揭證人心理狀況致妨
    礙其自由陳述等顯不可信之情況下所為，上開證人未曾提及
    檢察官在偵查時有不法取供之情形，依上說明，是渠等於檢
    察官偵訊中之證述，自有證據能力。
三、再按照相機拍攝之照片，係依機器之功能，攝錄實物形貌而
    形成之圖像，除其係以人之言詞或書面陳述為攝取內容，並
    以該內容為證據外，照片所呈現之圖像，並非屬人類意思表
    達之言詞或書面陳述，當不在刑事訴訟法第159條第1項所規
    定「被告以外之人於審判外之言詞或書面陳述」之範圍內，
    其有無證據能力，自應與一般物證相同，端視其取得證據之
    合法性及已否依法踐行證據之調查程序，以資認定（最高法
    院97年度台上字第3854號判決參照）。本件卷附車手集團成
    員前往ATM提款機提款時經提款機攝錄翻拍之照片，係屬機
    械性紀錄特徵，也就是認識對象的是攝影機鏡頭，透過鏡頭
    形成的畫面存入或映寫入底片，然後還原於照相紙上，故照
    相中不含有人的供述要素，在現實情形與作為傳達結果的照
    相，在內容上的一致性是透過機械的正確性來加以保障的，
    在照相中並不存在人對現實情形的知覺、記憶，在表現時經
    常可能發生的錯誤（如知覺的不準確、記憶隨時間推移而發
    生的變化），故依前述論述意旨，相片係屬非供述證據，並
    無傳聞法則之適用。上開照片既係透過攝錄後經列印所得，
    且與本件犯罪事實具有關聯性，依法自得作為證據，而有證
    據能力。
四、又按傳聞法則乃對於被告以外之人於審判外之言詞或書面陳
    述而為之規範。本案扣案之行動電話1支（序號：000000000
    00000、含門號0000000000號SIM卡1張）、李月娥匯款查詢
    未印摺交易詳情、偽造之臺北地檢署監管科收據等物品，係
    屬物證，性質上並非供述證據，自無刑事訴訟法第159條第1
    項規定傳聞法則之適用，且上開證物與本案具有關聯性，亦
    無證據證明係公務員違法取得之物，依法自得作為證據。
貳、實體部分
一、前揭犯罪事實，業據上訴人即被告李世偉（下稱被告）於警
    詢、偵查、原審及本院審理時坦白承認（見100年度偵字第3
    046號卷第40至42頁、第45至47頁、100年度他字第143號卷
    第145至147頁、原審卷第58頁背面、第63頁、本院卷第23頁
    背面、第37頁），核與證人即被害人李月娥於警詢及偵查中
    所證述遭詐騙之情節相符（見100年度偵字第3046號卷第43
    至44頁、100年度偵字第2908號卷第19至20頁），並經同案
    被告即證人陳德勛於100年5月18日警詢時證稱：劉昱清、李
    世偉、楊添發等人負責向被害人收取詐騙所得金額後再交由
    我統一處理並向我的上手「阿泰」報告，我再行約定地點將
    錢交給「阿泰」，我們有一個專門向被害人行騙，得逞後我
    們會負責去提款機將錢提領出來等語（見100年度偵字第304
    6號卷第20、21頁）；證人陳德勛於100年5月18日偵查中證
    稱：我有雇用李世偉、楊添發、劉昱清領錢，我是以000000
    0000號行動電話和他們聯絡。詐欺集團成員有劉昱清、楊添
    發、李世偉，綽號「阿泰」之人是詐欺集團首腦，錢都交給
    他。劉昱清、楊添發、李世偉領到錢是先交給我，我再交給
    「阿泰」等語（見100年度他字第143號卷第150、151頁）。
    證人劉昱清於100年3月15日警詢證稱：李世偉、楊添發及我
    三人均受命於綽號「小勳」之男子（按：指陳德勛）指揮駕
    駛車輛至各處金融機構ATM提領贓款，我們3人是在99年11月
    底加入該詐騙集團擔任車手的工作。所提款詐騙款項均依「
    小勳」之指示放在新竹縣新豐火車站的置物櫃內，但有時「
    小勳」會指示我們在新竹新豐火車站或中壢火車站當面交給
    「小勳」，詐騙所得金額如何分配我不清楚，但我們一天的
    工資是每人3000元。有時我們3人一起乘坐一輛車出去，但
    大多為2人一組分開提領款項等語（見100年度偵字第3046號
    卷第24至26頁）；證人劉昱清於100年5月18日警詢證稱：我
    所參與的詐騙集團是以陳德勛為首，因為最初的時候，是他
    叫我及李世偉、楊添發等3人一起幫他去提款機領錢。我們
    3人差不多都是於99年11月間加入該詐騙集團。每次都是陳
    德勛打電話給我們，我們3人中的其中二人接到電話後就去
    跟他見面，然後他會交付提款卡叫我們去領錢，領到錢後再
    跟陳德勛聯絡見面，將所領到的現金交給他，他拿到後就馬
    上發給每個人工資3,000元等語（見100年度偵字第3046號卷
    第29頁）；證人劉昱清於100年5月18日偵查中證稱：我係於
    99年11月底至12月初加入詐騙集團，陳德勛叫我們負責去領
    錢，由我、楊添發、李世偉3人負責去提款機領錢，我們每
    天每人工資3,000元，陳德勛係使用0000000000號電話和我
    們聯絡等語（見100年度他字第143號卷第143至145頁）。證
    人楊添發於100年4月15日警詢證稱：我是受僱於陳德勛，我
    知道的成員有李世偉、我本人及劉昱清等人，我等3人均受
    命於陳德勛指揮駕駛車輛至各處金融機構ATM提領贓款，係
    由我使用車牌號碼4509-B9號自小客車及劉昱清駕駛車牌號
    碼7995-KU號自小客車去提領詐騙款項，我們3人是在99年11
    月底加入該詐騙集團擔任車手的工作。詐騙所得金額如何分
    配我不清楚，但我們一天的工資是每人2至3千元不等等語（
    見100年度偵字第3046號卷第32至34頁）；證人楊添發於100
    年5月18日偵查中證稱：我係於99年11月底至12月初加入詐
    騙集團，陳德勛一開始叫我們去領錢，我問他領的錢怎麼那
    麼多，他告訴我是詐騙集團，我有開過自己的4509-B9號自
    小客車去幫陳德勛領錢。陳德勛怎麼詐騙我不知道，他只叫
    我負責幫他領錢等語（見他字第143號卷第147至148頁），
    參酌前揭證人證述之情節相互符合，且有李月娥匯款查詢未
    印摺交易詳情（見100年度偵字第3046號卷第131至134頁）
    、偽造之臺北地檢署監管科收據（見100年度偵字第3046號
    卷第64頁）、ATM提款機攝錄翻拍照片（見100年度偵字第30
    46號卷第135至143頁）在卷可稽，並有扣案之行動電話手機
    1支（含門號0000000000號SIM卡1張）可資佐證，被告自白
    堪認與真實相符，本件事證明確，被告犯行堪予認定。
二、論罪科刑之理由：
  (一)核被告所為，係犯刑法第339條第1項之詐欺取財罪。
  (二)前揭阿泰詐欺集團成員先於99年12月2日9時許撥打電話向被
    害人李月娥詐騙，嗣於同日下午16時30分許，前往被害人李
    月娥住處收取詐騙款項60萬元，阿泰詐欺集團成員復於翌日
    （3日）9時20分許，再次撥打電話給被害人李月娥，由阿泰
    詐欺集團成員冒稱係檢察官，要李月娥提領存款20萬元，分
    2次每次各匯款10萬元至指定之帳戶，李月娥因此陷於錯誤
    ，提領現金後，再於99年12月3日15時5分許、同月6日15時
    17分許，分別匯款10萬元至阿泰詐欺集團指定之帳戶，阿泰
    詐欺集團成員先後向被害人李月娥詐騙款項，其等犯行乃係
    在密切接近之時地實施，侵害同一個財產法益，依一般社會
    觀念，前開數行為，在刑法評價上，應將之視為數個舉動之
    接續施行，合為包括之一行為即一個詐欺取財既遂犯行予以
    評價，故為接續犯，應僅論以一罪。
  (三)按共同正犯之成立，祇須具有犯意之聯絡，行為之分擔，既
    不問犯罪動機起於何人，亦不必每一階段犯行，均經參與。
    共同實行犯罪行為之人，在合同意思範圍內，各自分擔犯罪
    行為之一部，相互利用他人之行為，以達其犯罪之目的者，
    即應對於全部所發生之結果，共同負責；而共同實施犯罪行
    為之人，在合同意思範圍以內，各自分擔犯罪行為之一部，
    相互利用他人之行為，以達其犯罪之目的者，即應對於全部
    所發生之結果，共同負責。又共同正犯之意思聯絡，原不以
    數人間直接發生者為限，即有間接之聯絡者，亦包括在內（
    參照最高法院28年上字第3110號判例、94年度台上字第5266
    號、96年度台上字第4519號判決意旨）。又刑法上所謂共同
    實施，並不以參與全部犯罪行為為必要，其分擔實施一部分
    行為者，仍屬共同正犯（最高法院46年台上字第1304號判例
    參照）。而電話詐騙此一新興犯罪型態，自收購人頭帳戶、
    設置詐騙機房、撥打電話實施詐騙、指定被害人匯款帳戶、
    自人頭帳戶提領款項、取贓分贓等階段，乃係需由多人縝密
    分工方能完成之集團性犯罪。被告與陳德勛等人加入阿泰詐
    欺集團共組車手集團，分擔提領詐得款項之事務，其於參與
    之期間，與其餘共犯陳德勛、劉昱清、楊添發、阿泰詐欺集
    團成年成員間，縱無直接之聯絡，然渠等各自與共犯陳德勛
    有詐欺取財之犯意聯絡，被告自與上開詐欺集團成員相互間
    ，具有詐欺取財之犯意合致，揆諸上開說明，被告於加入本
    案詐欺集團期間，縱被告及共同被告陳德勛、劉昱清、楊添
    發未親自實施以電話詐騙被害人李月娥及未前往被害人李月
    娥住處收取款項，自仍應認前揭收款行為係同一詐騙集團所
    為，僅該詐騙集團指示其他車手前往取款，應認被告與上開
    阿泰詐欺集團成員間具犯意之聯絡，而屬共同正犯。是被告
    與共犯陳德勛、劉昱清、楊添發、阿泰詐欺集團成年成員間
    ，均有犯意聯絡，均應成立共同正犯。
  (四)復按，共同正犯之所以應對其他共同正犯所實施之行為負其
    全部責任者，以就其行為有犯意之聯絡為限，若他犯所實施
    之行為超出共同犯意之外、或為其所難預見者，自應僅就其
    所知之程度令負責任，未可因其有共同正犯之關係而就全部
    犯罪結果一概負責（最高法院95年度台上字第719號判決參
    照）。依現有卷證，尚難認定被告對於阿泰詐欺集團成員以
    偽造之臺北地檢署監管科收據向被害人李月娥詐騙一事係有
    預見，亦無證據足資認為被告與阿泰詐欺集團成員間就行使
    偽造之臺北地檢署監管科收據，有何明示或默示之犯意聯絡
    ，自難認定被告涉犯刑法第218條第1項之偽造公印罪（偽造
    「臺灣省臺北地檢署」公印）、第216條、第211條之行使偽
    造公文書罪、第158條第1項之僭行公務員職權罪嫌，併此敘
    明。
三、撤銷改判之理由：
  (一)原審認被告犯罪事證明確，予以論科，固非無見，惟查：(1)
    被害人李月娥於99年12月2日下午遭詐騙取款60萬元，復於
    翌日（3日）9時20分許，接到阿泰詐欺集團成員撥打之詐騙
    電話後，再於99年12月3日15時5分許、同月6日15時17分許
    ，分別匯款10萬元至阿泰詐欺集團指定之帳戶，阿泰詐欺集
    團成員先後向被害人李月娥詐騙款項，其等犯行為接續犯，
    應僅論以一罪，原審未於理由中敘明阿泰詐欺集團成員前揭
    詐騙行為屬接續犯之關係，自屬判決理由不備。(2)審判之事
    實範圍，應以起訴之事實（包括起訴效力所及之事實）為基
    準；如犯罪事實已經起訴而未予裁判，自屬違背法令，此觀
    刑事訴訟法第379條第12款規定自明。又起訴為訴訟上之請
    求，其應受審判之範圍，除刑事訴訟法第267條之情形外，
    應以起訴書所記載及追加起訴之犯罪事實為準。又基於審判
    不可分之原則，裁判上或實質上一罪之單一性案件，不許為
    一部之起訴，亦不得就已起訴之犯罪事實之一部以補充理由
    書或以言詞予以減縮或以撤回起訴書為訴之一部撤回。法院
    如就此檢察官不合法之縮減聲明或撤回起訴部分不予判決，
    即有已受請求之事項未予判決之違法（最高法院99年度台上
    字第6680號判決意旨參照）。本件起訴書係記載：「陳德勛
    、劉昱清、楊添發、李世偉均明知不詳姓名年籍綽號『阿泰
    』之成年人及其他不詳姓名年籍之成年人等組成之詐欺集團
    ，係以撥打電話向李月娥及其他被害人謊稱金融帳戶涉嫌洗
    錢，將查封被害人存款，必須將存款提領或匯款交由檢察官
    保管等詐術方法，致李月娥及其他被害人等因而陷於錯誤提
    領存款交付或匯款，竟仍基於詐欺取財之共同犯意聯絡與行
    為分擔，共組提領詐騙贓款之車手集團，自99年11月底起至
    99年12月初止，‧‧‧每日提領7、8萬至7、80萬元不等，
    每日提領完畢後，劉昱清等3人即將提得贓款、上開領取之
    行動電話（含SIM卡）、人頭帳戶之金融卡等物交予陳德勛
    ，劉昱清等3人則各可獲取3000元之不法利益。」等語，起
    訴書「犯罪事實」及「證據並所犯法條」欄並未敘明前揭期
    間之詐騙行為係數罪併罰之關係，起訴書顯係認被告詐欺之
    犯行自99年11月底起至99年12月初止，被害人包含李月娥及
    其他被害人在內，並有實質上一罪之關係，揆諸首揭說明，
    自不得就已起訴之犯罪事實之一部以補充理由書或以言詞予
    以減縮或以撤回起訴書為訴之一部撤回。本件原審於100年6
    月27日準備程序進行中，經法官諭知：「經檢察官起訴書所
    載，本件被害人李月娥已經檢察官起訴，其餘被害人因無詳
    細被害時、地，視未經檢察官起訴，故本件被告四人起訴犯
    罪事實及罪名，為向被害人李月娥詐欺取財之部分，至於其
    餘被害人部分視為未經起訴」後，法官詢問：「檢察官對於
    起訴事實之界定，有何意見？」，檢察官答稱：「沒有意見
    」（見原審卷第58頁），原審據此將起訴事實減縮為僅餘被
    害人李月娥被害事實部分，並認被害人李月娥部分成立犯罪
    而諭知罪刑，就其餘起訴部分並未審判論究。惟實質上一罪
    之單一性案件，不許為一部之起訴，亦不得就已起訴之犯罪
    事實之一部以補充理由書或以言詞予以減縮或以撤回起訴書
    為訴之一部撤回，已如前述，原審對於業經起訴之其他被害
    人及其他詐騙時間之部分未予判決，自有已受請求之事項未
    予判決之違誤。
  (二)被告上訴意旨略以：被告年輕識淺，一時不慎，誤入歧途，
    犯後坦承犯行，態度良好，爰請求從輕量刑云云。惟按刑罰
    之量定，屬法院自由裁量之職權行使，應審酌刑法第57條所
    列各款事由及一切情狀，為酌量輕重之標準，並非漫無限制
    ；量刑輕重係屬事實審法院得依職權自由裁量之事項，苟已
    斟酌刑法第57條各款所列情狀而未逾越法定刑度，不得遽指
    為違法；且在同一犯罪事實與情節，如別無其他加重或減輕
    之原因，下級審量定之刑，亦無過重或失輕之不當情形，則
    上級審法院對下級審法院之職權行使，原則上應予尊重（最
    高法院72年台上字第6696號、75年台上字第7033號判例及85
    年度台上字第2446號判決意旨參照）。本件原審審酌被告僅
    負責提領詐得款項之工作，雖與詐欺集團有犯意聯絡，惟尚
    不得直接與核心人員接觸，屬邊緣角色之參與程度，復審酌
    被害人李月娥受害金額達80萬元，及被告犯後坦承犯行等一
    切情狀，量處被告有期徒刑一年，顯係本於被告之責任為基
    礎，並已具體斟酌刑法第57條所列情形而為量定，並未有失
    之過重之情事，縱未及審酌被告事後有與被害人達成和解之
    情事，亦難遽指為違法，是被告上訴請求從輕量刑，難認有
    據。然原判決既有前揭可議之處，仍應由本院將原判決關於
    被告部分予以撤銷改判。
  (三)爰審酌被告本應循正途獲取穩定之經濟收入，竟因圖謀非法
    所得而率然參與詐騙集團，價值觀念已有嚴重偏差，被告僅
    負責提領詐得款項之工作，雖與詐欺集團有犯意聯絡，惟尚
    不得直接與核心人員接觸，屬邊緣角色之參與程度，復審酌
    被害人李月娥受害金額達80萬元，被告於原審判決後雖與被
    害人李月娥成立和解，賠償被害人李月娥25萬元（見本院卷
    第27頁和解契約書），但並未全部賠償被害人李月娥之損失
    ，及被告犯後坦承犯行等一切情狀，量處被告如主文第二項
    所示之刑。又查被告雖曾於98年間因犯持有第二級毒品罪，
    經臺灣桃園地方法院以98年度桃簡字第2311號判決判處拘役
    40日，於98年11月25日易科罰金執行完畢，惟被告未曾因故
    意犯罪受有期徒刑以上刑之宣告，有臺灣高等法院被告前案
    紀錄表在卷可按，其因缺錢支用，一時失慮，參與詐騙集團
    擔任車手負責提款，固屬違法不當，惟本院衡酌全案情節，
    被告犯後於本院坦承犯行，已表悔意，足認被告本身具有改
    善之可能性，被告於原審判決後與被害人李月娥達成和解，
    求得被害人李月娥原諒，交付和解金額25萬元，並經被害人
    李月娥於本院到庭陳稱：「請庭上念在被告父親教導被告用
    心良苦，且被告已經向我道歉，我接受被告的道歉，請庭上
    給予被告一個機會，我同意原諒被告。」等語（見本院卷第
    24頁），復有和解契約書1份在卷為憑（見本院卷第27頁）
    ，本院認被告經此偵審程序並刑之宣告後，被告應知所警惕
    ，而無再犯之虞，本院認其所受上開刑之宣告以暫不執行為
    適當，爰依刑法第74條第1項第1款規定，併予宣告緩刑3年
    ，以啟自新。又緩刑制度旨在以暫緩宣告刑之執行，促使犯
    罪行為人自新，藉以救濟自由刑之弊。則緩刑期內，其是否
    已自我約制而洗心革面，自須予以觀察，本院認為被告之行
    為，如僅予宣告緩刑，尚不足以達成教化之功能，斟酌被告
    之犯罪情節，為使被告徹底改過向善，於緩刑期間內，能深
    知戒惕，接受觀護人安排之相關輔導課程，避免緩刑之宣告
    遭撤銷，併依刑法第93條第1項規定，諭知被告於緩刑期間
    付保護管束。
  (四)按刑法第38條第3項係規定「犯人」所有供犯罪所用之物，
    得宣告沒收，並非規定屬「被告」所有之物，始得宣告沒收
    ，而共同正犯於意思聯絡範圍內，組成一共犯團體，團體中
    之任何成員均為「犯人」，供犯罪所用之物，只要屬於「犯
    人」所有，均得宣告沒收，不以必屬於本件被告所有者為限
    （參照最高法院92年度台上字第787號判決意旨）；又沒收
    為從刑之一種，依主從不可分之原則，應附隨緊接於主刑之
    下而同時宣告；又共同正犯因相互間利用他人之行為，以遂
    行其犯意之實現，本於責任共同之原則，有關沒收部分，對
    於共犯間供犯罪所用之物，自均應為沒收之諭知（參照最高
    法院91年度台上字第5583號判決意旨）。扣案之行動電話1
    支（序號：00000000000000、含門號0000000000號SIM卡1張
    ）係共犯陳德勛所有供與被告、劉昱清、楊添發犯罪聯繫提
    領詐騙款項所用之物，業經被告及共犯陳德勛、劉昱清、楊
    添發陳明在卷，自應依刑法第38條第1項第2款之規定宣告沒
    收。
參、不另為無罪諭知部分：
一、公訴意旨另略以：被告、陳德勛、劉昱清、楊添發均明知不
    詳姓名年籍綽號「阿泰」之成年人及其他不詳姓名年籍之成
    年人等組成之詐欺集團，係以撥打電話向被害人謊稱金融帳
    戶涉嫌洗錢，將查封被害人存款，必須將存款提領或匯款交
    由檢察官保管等詐術方法，致被害人等（除被害人李月娥外
    ）因而陷於錯誤提領存款交付或匯款，竟仍基於詐欺取財之
    共同犯意聯絡與行為分擔，共組提領詐騙贓款之車手集團，
    自99年11月底起至99年12月初止（除99年12月2、3、6日外
    ），或由陳德勛接獲詐騙集團之指示後，使用門號00000000
    00號電話通知劉昱清、楊添發、李世偉，或由詐騙集團直接
    以不詳門號指示劉昱清等3人前往桃園縣中壢火車站、新竹
    縣新豐火車站，至火車站內之置物櫃領取用以聯絡之行動電
    話（含SIM卡）、人頭帳戶之金融卡等物品，再由陳德勛以
    上開門號撥打劉昱清等3人領取之電話，指示渠等至ATM提款
    機領取詐騙集團詐得之贓款。劉昱清等3人接獲指示後，即
    以2至3人一組，駕駛劉昱清之父劉利田所有車牌號碼7995-K
    U號自小客車或楊添發所有車牌號碼4509-B9號自小客車，前
    往新竹縣、苗栗縣等地不特定地點之ATM提款機提領贓款。
    每日提領7、8萬至7、80萬元不等，每日提領完畢後，劉昱
    清等3人即將提得贓款、上開領取之行動電話（含SIM卡）、
    人頭帳戶之金融卡等物交予陳德勛，劉昱清等3人則各可獲
    取3,000元之不法利益。陳德勛在將上開贓款及物品轉交予
    綽號「阿泰」之成年人，並領取不詳金額之不法利益。因認
    被告除前開論罪科刑之犯行外，就此部分所為，亦涉犯刑法
    第339條第1項之詐欺取財罪嫌等語。
二、按犯罪事實應依證據認定之，無證據不得認定犯罪事實；不
    能證明被告犯罪者，應諭知無罪之判決，刑事訴訟法第154
    條第2項、第301條第1項分別定有明文。次按認定不利於被
    告之事實，須依積極證據，苟積極證據不足為不利被告之認
    定時，即應為有利於被告之認定，更不必有何有利之證據（
    參照最高法院30年上字第816號判例）。又認定犯罪事實所
    憑之證據，雖不以直接證據為限，間接證據亦包括在內；然
    而無論直接或間接證據，其為訴訟上之證明，須於通常一般
    之人均不致有所懷疑，而得確信其為真實之程度者，始得據
    為有罪之認定，倘其證明尚未達到此一程度，而有合理之懷
    疑存在時，即無從為有罪之認定；刑事訴訟法上所謂認定犯
    罪事實之證據，係指足以認定被告確有犯罪行為之積極證據
    而言，如未能發現相當證據或證據不足以證明，自不能以推
    測或擬制之方法，以為裁判基礎（參照最高法院76年台上字
    第4986號、29年上字第3105號、40年台上字第86號判例意旨
    ）。再按刑事訴訟法第161條已於91年2月8日修正公布，其
    第1項規定：「檢察官就被告犯罪事實，應負舉證責任，並
    指出證明之方法。」，因此，檢察官對於起訴之犯罪事實，
    應負提出證據及說服之實質舉證責任（參照最高法院92年台
    上字第128號判例）。
三、經查，公訴人認被告涉有此部分之罪嫌，除證人即共同被告
    陳德勛、劉昱清、楊添發證稱渠等有共組車手集團，被告及
    證人劉昱清、楊添發均受證人陳德勛指示提領贓款以獲取報
    酬外，並未具體指陳犯罪時間、地點、被害法益，且本件目
    前並未查獲其他被害人之資料，依卷內證據資料，尚無其他
    證據足資佐證被告被訴此部分之犯行。此外，復查無其他積
    極確切之證據足資證明被告有何公訴人起訴此部分之詐欺取
    財犯行，此部分被告犯罪自屬不能證明，本應為被告無罪之
    諭知，然公訴意旨認此部分犯行苟成立犯罪，與本件經起訴
    論罪科刑之前揭詐欺取財犯行間，具有實質上一罪之關係，
    此部分自不另為無罪之諭知，併此敘明。
肆、據上論斷，應依刑事訴訟法第369條第1項前段、第364條、
    第299條第1項前段，刑法第339條第1項、第28條、第74條第
    1項第1款、第93條第1項、第38條第1項第2款，刑法施行法
    第1條之1，判決如主文。
本案經檢察官周穎宏到庭執行職務。
中    華    民    國    100    年    11    月    2    日
             刑事第十庭    審判長法  官  江  錫  麟
                                 法  官  陳      葳
                                 法  官  胡  文  傑
以上正本證明與原本無異。
不得上訴。
                                 書記官  陳  宜  屏
中    華    民    國    100    年    11    月    2    日
附錄：
中華民國刑法第339條第1項
意圖為自己或第三人不法之所有，以詐術使人將本人或第三人之
物交付者，處 5 年以下有期徒刑、拘役或科或併科 1 千元以下
罰金。